【裁判字號】    89,婚,596
【裁判日期】    890810
【裁判案由】    離婚
【裁判全文】
臺灣臺中地方法院民事判決  八十九年度婚字第五九六號
    原      告  乙○○
                        送達處.
    被      告  甲○○  住台中.
右當事人間請求離婚事件，本院判決如左：
    主    文
准原告與被告離婚。
訴訟費用由被告負擔。
    事    實
甲、原告方面：
一、聲明：如主文所示。
二、陳述：兩造為夫妻。惟自民國八十六年底起，被告離家不歸，棄家庭於不顧，三
    名子女之養育及教育生活費用均賴原告一人為之。被告偶而回家探望妻小，只為
    向原告索取金錢，若無法滿足其需求，則破口大罵，甚至拳腳相向，令原告心生
    畏懼，無法再與其共同生活，被告最後一次毆打原告係於八十九年六月二十四日
    。爰依民法第一千零五十二條第一項第三款、第五款及第二項之規定訴請離婚。
三、證據：提出戶籍謄本一件、驗傷診斷書影本一件、收據六件為證，並聲請訊問證
    人曾進榮。
乙、被告方面：
一、聲明：駁回原告之訴。
二、陳述：
    被告對原告已相當禮讓。兩造曾發生二次拳腳相向，均因原告不回家，才會發生
    衝突。八十九年六月二十四日亦因原告外出工作不回家，被告始至工廠找原告，
    其後才引發衝突，當時被告亦有受傷，只是未前往驗傷。原告婦德不佳，屢勸不
    聽，長期更加行為惡劣，始會發生爭執。事後被告至娘家求合，娘家之人強迫兩
    造分散。被告有負擔家計，只是被告錢都拿給被告母親，由被告母親代為照顧子
    女。
    理    由
一、本件原告主張兩造係夫妻關係，惟自八十六年底，被告離家不歸，棄家庭於不顧
    ，三名子女之養育及教育生活費用均賴原告一人為之。被告偶而回家探望妻小，
    只為向原告索取金錢，若無法滿足其需求，則破口大罵，甚至拳腳相向，令原告
    心生畏懼，無法再與其共同生活，被告最後一次毆打原告係於八十九年六月二十
    四日，爰依民法第一千零五十二條第一項第三款、第五款及第二項之規定訴請離
    婚等語。被告則以被告對原告已相當禮讓。兩造曾發生二次拳腳相向，均因原告
    不回家，才會發生衝突。八十九年六月二十四日被告亦有受傷，只是未前往驗傷
    。原告婦德不佳，屢勸不聽，長期更加行為惡劣，始會發生爭執。事後被告至娘
    家求合，娘家之人強迫兩造分散。被告有負擔家計，只是被告錢都拿給被告母親
    ，由被告母親代為照顧子女等語，資為抗辯。
二、查家庭生活應是溫柔的、親密的、能夠減緩壓力，也應是人們尋求安全的庇護所
    ；又按夫妻之一方受他方不堪同居之虐待者，他方得向法院請求離婚，為民法第
    一千零五十二條第一項第三款所明定。所謂不堪同居之虐待，係指斟酌當事人之
    地位、教育程度或其他情事，認為夫妻之一方身體或精神有客觀上不能忍受之痛
    苦，致不堪繼續同居者而言；又婚姻係以夫妻之共同生活為目的，配偶應互相協
    力保持其共同生活之圓滿、安全及幸福，因而夫妻應互相尊重以增進情感之和諧
    ，防止家庭暴力之發生，此為維繫婚姻所必要。故夫妻一方之行為，凡有礙於他
    方配偶之人格尊嚴與人身安全（含肉體與精神上之痛苦），致夫妻無法繼續共同
    生活者，均應認符合民法第一千零五十二條第一項第三款規定「受他方不堪同居
    之虐待」，最高法院著有八十三年度台上字第一七七八號、八十五年度台上字第
    五五一號判決意旨足資參照。原告主張兩造係夫妻關係，被告常對原告破口大罵
    ，甚至拳腳相向，被告最後一次毆打原告係於八十九年六月二十四日之事實，業
    據原告提出戶籍謄本、驗傷診斷書為證，並據證人即原告弟弟曾進榮於本院證述
    ：被告有打原告，原告被打了二、三天以後頭還會暈，被告打原告至少有三次以
    上，每次都是我去接原告回家，每次去接，她身上都有傷等語屬實。被告並於本
    院陳述兩造曾發生二次之拳腳相向等情，亦徵證人曾進榮之證言為可信。是堪認
    原告前開主張為真實。又雖被告抗辯被告對原告已相當禮讓。兩造均因原告不回
    家，才會發生衝突。八十九年六月二十四日被告亦有受傷，只是未前往驗傷。原
    告婦德不佳，屢勸不聽，長期更加行為惡劣，始會發生爭執。事後被告至娘家求
    合，娘家之人強迫兩造分散云云，被告並未舉證以實其說，已難認其抗辯為真實
    。再夫妻間本來自不同之家庭，生活態度、觀念自有不同，遇有爭執，自應本理
    性、平和之態度解決，以求家庭之圓滿，非即可訴諸暴力。縱兩造間有生活態度
    及觀念之不同處，亦非被告即可對原告施加暴力之正當理由。而被告於衝突時是
    否受有傷害，更非其即得反對原告施以暴力之正當理由。再原告家人於原告受有
    傷害後對被告之態度如何，亦與被告是否有毆打原告無關。被告之抗辯亦無理由
    。再依前開驗傷診斷書所示，原告因被告之傷害而受有包括身體重要部位左前額
    撕脫傷、左肘關節擦傷、後頸部及背部抓傷疼痛、兩頰部挫傷瘀青疼痛、左側顳
    部挫傷腫脹痛等傷害。被告對原告之傷害行為，自已足認有礙原告之人格尊嚴與
    人身安全，有礙兩造夫妻間親密之共同生活，自可認原告已受有身體上及精神上
    不可忍受之痛苦。被告之行為，既足使原告受有身體及精神上有不可忍受之痛苦
    ，自屬不堪繼續同居之程度。從而，原告依民法第一千零五十二條第一項第三款
    訴請離婚，揆諸上開說明，為有理由，應予淮許。本件既准兩造離婚，原告仍依
    據民法第一千零五十二條第一項第五款及及第二項之規定訴請離婚，為請求權競
    合，毋庸贅述，附予敘明。
三、本件事證已臻明確，兩造其餘之攻擊防禦方法及舉證，均對本判決之結果不生影
    響，爰不一一論述，併附敘明。
四、據上論結，本件原告之訴為有理由，依民事訴訟法第七十八條判決如主文。
中      華      民      國    八十九    年      八      月      十      日
                                        臺灣臺中地方法院家事法庭
~B法      官  陳秋月
右為正本係照原本作成
如對本判決上訴應於判決送達後廿日內向本院提出上訴狀
中      華      民      國    八十九    年      八      月      十      日
~B法院書記官


司法院資訊處製作；財團法人民間司法改革基金會備份。
